臺灣板橋地方法院刑事判決             100年度訴字第1427號
公  訴  人  臺灣板橋地方法院檢察署檢察官
被      告  謝清文
上列被告因違反毒品危害防制條例案件，經檢察官提起公訴（
100 年度毒偵字第3338號），被告於本院準備程序中就被訴事實
為有罪之陳述，經詢問當事人意見，合議庭裁定由受命法官依簡
式審判程序獨任審理，本院判決如下：
    主  文
謝清文施用第一級毒品，累犯，處有期徒刑拾月。扣案之海洛因
殘渣袋（毒品量微無法析離秤重）壹只沒收銷燬之，扣案之注射
針筒壹支沒收之。
    事  實
一、謝清文曾於民國90年間因施用毒品案件，經本院裁定送觀察
    、勒戒後，認有繼續施用毒品之傾向，再經本院裁定令入戒
    治處所施以強制戒治，於91年10月4 日執行完畢釋放。復於
    92年、93年間因恐嚇取財、施用毒品等案件，經本院92年度
    易字第2550號、臺灣臺北地方法院93年度訴字第708 號分別
    判處有期徒刑7 月、10月，合併定其應執行刑為有期徒刑1
    年4 月確定；另於94年間因竊盜案件，經本院94年度簡字第
    1284號判處有期徒刑3 月確定，並與上開有期徒刑1 年4 月
    部分接續執行後，於95年3 月9 日執行完畢，翌日出監。又
    於97年間因竊盜案件，經本院97年度易字第634 號判處有期
    徒刑8 月確定，於98年9 月19日執行完畢，翌日出監。詎仍
    不知悔改，復基於施用第一級毒品海洛因之犯意，於100 年
    3 月22日11時30分許前之某時，在新北市新莊區某公園內，
    以摻於香菸中吸食之方式，施用第一級毒品海洛因1 次。嗣
    於100 年3 月22日11時30分許，在臺北市○○區○○街60巷
    1 號旁巷內為警查獲，並扣得其所有之海洛因殘渣袋（毒品
    量微無法析離秤重）1 只及注射針筒1 支。
二、案經臺北市政府警察局萬華分局移送臺灣臺北地方法院檢察
    署呈請臺灣高等法院檢察署核轉臺灣板橋地方法院檢察署檢
    察官偵查起訴。
    理  由
一、按本件被告謝清文所犯係死刑、無期徒刑、最輕本刑為3 年
    以上有期徒刑以外之罪，其於準備程序就前揭被訴事實為有
    罪之陳述，經受命法官告知簡式審判程序之旨，並聽取其與
    公訴人之意見後，本院認無不得或不宜改依簡式審判程序進
    行之情形，爰依刑事訴訟法第273 條之1 第1 項規定，裁定
    本件由受命法官獨任進行簡式審判程序，合先敘明。
二、上揭事實，業據被告於本院審理時坦承不諱，並有海洛因殘
    渣袋（毒品量微無法析離秤重）1 只、注射針筒1 支扣案可
    稽，且被告於上開時、地經警查獲後所採集之尿液，經送請
    台灣尖端先進生技醫藥股份有限公司檢驗之結果，呈嗎啡陽
    性反應，有該公司100 年4 月8 日濫用藥物檢驗報告、臺北
    市政府警察局偵辦毒品案件尿液檢體委驗單各1 份在卷可憑
    ，足認被告之自白與事實相符，本件事證明確，其犯行洵堪
    認定。
三、按海洛因為毒品危害防制條例第2 條第2 項第1 款所稱之第
    一級毒品，不得施用、持有。次按，犯毒品危害防制條例第
    10條施用第一級、第二級毒品之罪者，檢察官應聲請法院裁
    定，令被告入勒戒處所觀察、勒戒，經觀察、勒戒後，檢察
    官依據勒戒處所之陳報，認受觀察、勒戒人無繼續施用毒品
    傾向者，應即釋放，並為不起訴之處分；認受觀察、勒戒人
    有繼續施用毒品之傾向者，檢察官應聲請法院裁定令入戒治
    處所強制戒治，其期間為6 個月以上，至無繼續強制戒治之
    必要為止，但最長不得逾1 年，強制戒治期滿，應即釋放，
    由檢察官為不起訴之處分。觀察、勒戒或強制戒治執行完畢
    釋放後，5 年內再犯第10條之罪者，應依一般刑事訴訟程序
    予以起訴論罪科刑，此觀諸毒品危害防制條例第20條第1 項
    、第2 項、第23條第1 項、第2 項規定自明。而被告若於5
    年內已再犯，經依法追訴處罰，縱其第3 次（或第3 次以上
    ）再度施用毒品之時間，在初犯經觀察、勒戒或強制戒治執
    行完畢釋放5 年以後，已不合於「5 年後再犯」之規定，且
    因已於「5 年內再犯」，顯見其再犯率甚高，原實施觀察、
    勒戒或強制戒治，已無法收其實效，即應依該條例第10條處
    罰（最高法院95年5 月9 日95年度第7 次刑事庭會議決議可
    資參照）。被告既有如犯罪事實欄所示觀察、勒戒、強制戒
    治及論罪科刑之前科，有臺灣高等法院被告前案紀錄表1 份
    在卷可參，本件施用毒品案件依前述規定自應予以起訴論罪
    科刑。是核被告所為，係犯毒品危害防制條例第10條第1 項
    施用第一級毒品罪。被告持有第一級毒品之低度行為，應為
    施用第一級毒品之高度行為所吸收，不另論罪。被告曾有如
    犯罪事實欄所示之論罪科刑前科，已如前述，其於有期徒刑
    執行完畢後5 年內，故意再犯本件有期徒刑以上之罪，為累
    犯，應依刑法第47條第1 項規定加重其刑。爰審酌被告經觀
    察、勒戒、強制戒治及論罪科刑後，仍未能戒絕毒癮，顯見
    其戒絕毒癮之意念非堅，惟念其於犯罪後坦承犯行，態度良
    好，且施用毒品行為，乃屬對自身健康之戕害行為，及其犯
    罪動機、目的、手段等一切情狀，量處如主文所示之刑，以
    資懲儆。
四、扣案之殘渣袋1 只，經送驗結果袋內所存殘渣確為第一級毒
    品海洛因（毒品量微無法析離秤重），此有交通部民用航空
    局航空醫務中心100 年4 月6 日航藥鑑字第1001870 號毒品
    鑑定書1 份在卷可按，且被告已於本院審理時坦承該殘渣袋
    係其所有供其施用海洛因所用剩餘之物，不問屬於犯人與否
    ，均應依毒品危害防制條例第18條第1 項前段規定沒收銷燬
    之（包裝上開毒品之包裝袋，其與毒品於物理外觀上附合而
    難予析離，且如強予析離至完全無殘渣留存，將耗費相當之
    時間、人力與經費，於經濟上顯無實益，是依社會一般通念
    ，堪認該包裝袋已與查獲之毒品結合成為一體而無從強加析
    離，是上開毒品既屬毒品危害防制條例18條第1 項前段所規
    定之違禁物，其外包裝袋自亦應併予沒收銷燬之，附此敘明
    ）。另扣案之注射針筒1 支，係被告所有供其預備施用海洛
    因所用之物，亦據被告於本院審理時供述明確，應依刑法第
    38條第1 項第2 款規定沒收之。
據上論斷，應依刑事訴訟法第273 條之1 第1 項、第284 條之1
、第299 條第1 項前段，毒品危害防制條例第10條第1 項、第18
條第1 項前段，刑法第11條、第47條第1 項、第38條第1 項第2
款，判決如主文。
本案經檢察官郭峻豪到庭執行職務。
中    華    民    國   100    年    8     月    19    日
                  刑事第十八庭  法  官  楊筑婷
以上證明與原本無異。
如不服本判決應於收受本判決後10日內向本院提出上訴書狀，並
應敘述具體理由，如未敘述上訴理由者，應於上訴期間屆滿後20
日內補提理由書狀於本院（均須按他造當事人之人數附繕本）「
切勿逕送上級法院」。
                                書記官  傅淑芳
中    華    民    國   100    年    8     月    19    日
附錄本判決之論罪法條：
毒品危害防制條例第10條
施用第一級毒品者，處6 月以上5 年以下有期徒刑。
施用第二級毒品者，處3 年以下有期徒刑。